【裁判字號】    94,訴,2798
【裁判日期】    951002
【裁判案由】    清償借款
【裁判全文】
臺灣高雄地方法院民事判決              94年度訴字第2798號
原      告  森淞實業有限公司
法定代理人  乙○○
被      告  丙○○原名歐素真.
訴訟代理人  錢師風律師
上列當事人間清償借款事件，本院民國95年9月27日言詞辯論終
結，判決如下：
  主  文
被告應給付原告新台幣貳佰陸拾陸萬元，及自民國九十四年十二
月十三日起至清償日止，按週年利率百分之五計算之利息。
訴訟費用由被告負擔。
本判決於原告以新台幣玖拾萬元供擔保後，得假執行。但被告如
以新台幣貳佰陸拾陸萬元預供擔保後，得免為假執行。
    事  實  及  理  由
一、原告主張略以：被告丙○○（原名歐素真）前於民國90年12
    月12日起迄92年1 月7 日止，陸續向原告借款11次如附表所
    示，共計借得新台幣（下同）2,660,000 元，其中如附表所
    示編號1 、2 、5 號之借款，並交付以被告之夫黃金福為發
    票人，經被告背書之同額支票各1 紙。惟原告迄今均未償還
    ，且經原告提示支票後，該等支票經屆期提示均遭退票。爰
    以94年8 月31日之支付命令為催告，以準備書狀送達之翌日
    即94年12月13日為遲延利息起算日，為此訴請被告償還上開
    借貸款項。至被告辯稱：該等債務係存在原告之法定代理人
    乙○○，並已以轉讓原告公司、遠勝產物保險代理人有限公
    司（下稱遠勝公司）及平順產物保險代理人有限公司（下稱
    平順公司）股份之方式加以清償云云。實則係被告另有積欠
    原告法定代理人乙○○其他債務尚未清償；又轉讓原告公司
    、遠勝公司及平順公司之股份，亦係因被告並未實際出資，
    而係由乙○○出資後登記在被告名下，其後因雙方產生經營
    上之爭執，始協議將該等公司股權登記返還予乙○○，並非
    被告以此方式加以清償債務。並聲明如主文第一項所示及願
    供擔保請求准予假執行。
二、被告抗辯略以：伊未曾向原告借款，伊是向乙○○借款。且
    伊已經將原告公司、遠勝公司及平順公司之股份轉讓予乙○
    ○，用以經清償所積欠之債務。並聲明駁回原告之訴，及若
    受不利益判決，願供擔保請准予免為假執行。
三、本件經兩造協議不爭執事項如下：被告於94年8 月31日以如
    支付命令聲請狀附表所示11紙支票，合計借款2,660,000 元
    ，被告於該附表編號1 、2 、5 之支票背書，並簽立現金借
    支單4 張、支出證明單5 張，上開支票由原告提示後遭退票
    。而上開兩造不爭執之事項，並據原告提出現金借支單4張
    、支出證明單5 張、退票理由單3 張為證，應堪信為真實。
四、本件兩造協議簡化爭點如下：
（一）爭點一：上開借款之出借人係何人？
（二）爭點二：上開借款債務是否已經消滅？
五、本院有關爭點一：「上開借款之出借人係何人？」之審酌：
（一）按當事人主張有利於己之事實者，就其事實有舉證之責任
      ，民事訴訟法第277 條前段定有明文。本件原告主張曾借
      款2,660,000 元予被告之事實，業據提出現金借支單4張
      、支出證明單5 張、退票理由單3 張及轉帳傳票11張為證
      。而觀諸該等現金借支單，均於其上明示記載：茲暫借新
      台幣。。。。。。，所借之款項，願從本月份薪水扣除之
      」等文字；該等支出證明單，均於其上記載「借支」、「
      借支款」、「借支用」等文字，並經被告親自簽名填寫日
      期，且分別與原告之轉帳傳票所載日期、會計科目、摘要
      及金額大致相符，業足認該等款項應係由原告公司所支出
      無誤。
（二）本件被告固不否認借款2,660,000 元，惟辯稱：伊係向乙
      ○○所借，與原告無關。然原告及乙○○所否認，而被告
      就此部分並未舉出確實之證據。況依原告所舉被告借款之
      時間，係自90年12月12日起迄92年1 月7 日止，該期間原
      告公司之總經理，為被告丈夫黃金福，該等傳轉帳傳票並
      均經黃金福審核，亦為被告所不否認，是被告果若係向乙
      ○○本人借款，豈會由原告公司支出該等款項，被告上開
      辯詞自有疑義，難以憑信。
（三）而乙○○本人與被告間之借貸糾紛，實係被告在88年間陸
      續向乙○○借款，經被告陸續償還後尚積欠2,74 0,000元
      ；另又於92年間向乙○○借款1,000,000 元，乙○○並因
      而持有被告開具之借款借據、同額支票及退票理由單，並
      經本院以94年度訴字第2588號判決乙○○勝訴確定在案，
      業據原告陳明在卷，復經本院依職權調閱上開卷宗核閱無
      訛，原告上開自堪採信。又被告前曾向證人王蓮芳告知向
      原告借款一事，並據證人王蓮芳到庭證述明確，衡諸證人
      王蓮芳係被告之姪女，則王蓮芳當無故為不利被告證詞之
      情，復參以被告委託律師逾93年11月5 日寄發予乙○○之
      新興郵局第00562 號存證信函，亦自陳向乙○○及原告周
      轉約5,500,000 元，由此益徵被告確係曾向原告借款無疑
      。
（四）且原告確已將借款交付予被告一事，除經原告陳明並提出
      上開事證外，並有原告提出之存摺提領記錄11筆在卷可查
      ，足證該等金額確係自原告金融帳戶提領後交予被告。從
      而，本件消費借貸契約，自應係存在於原告與被告之間，
      而非存在乙○○與被告之間。
六、本院有關爭點二：「上開借款債務是否已經消滅？」之審酌
    ：
（一）被告雖曾辯稱：業已由原告應給付予被告之薪水中扣除，
      該等債務業已消滅。然衡諸被告長年經商，具有相當之商
      場經驗，對於償還債務應有收據等證據以資保障自己權利
      一事，當無不知之理，惟被告並未提出任何積極事證，自
      難僅憑其之辯詞遽予採信。
（二）被告復辯稱：伊已移轉價值約五百萬之原告公司、遠勝公
      司及平順公司之股份予乙○○及其所指定之人，業已使該
      等借款債務消滅。惟查：
  １、上開2,660,000 元之債務，實係存於原告與被告之間，並
      非乙○○與被告之間一事，業經說明如上，是縱令被告確
      有移轉上開公司股份予乙○○，自難認與清償被告積欠原
      告之債務有關。
  ２、況被告雖前曾登記為原告公司、遠勝公司及平順公司之股
      東，惟其並未實際出資，係由乙○○出資後掛名被告為該
      等股東一事，業經原告陳明在卷，並為被告所不否認。是
      被告原持有之原告公司股份，既係由原告法定代理人乙○
      ○所出資，則在乙○○與被告因故產生齟齬後，被告將該
      原告公司股份登記至乙○○及其所指定之人，自僅係將該
      該等股份登記名義人回復而已，豈有以此為償還被告所積
      欠原告公司或乙○○之欠款，該等辯詞亦與事理不符。
  ３、至於證人甲○○固曾到庭證稱：被告曾告知要以原告公司
      之股份抵償積欠乙○○之借款。惟證人王蓮芳則到庭證稱
      ：被告曾告知要以原告公司之股份抵償積欠原告公司之借
      款，是其二人之證詞即有矛盾之處。甚且，上開證人均證
      稱：伊在被告轉讓股權之際，並未實際在旁參與，均係聽
      聞被告所言，是其等證詞之可信性自甚低落。從而，上開
      二位證人之證詞，均不足為有利於被告之認定。
七、末按「借用人應於約定期限內，返還與借用物種類、品質、
    數量相同之物，未定返還期限者，借用人得隨時返還，貸與
    人亦得定一個月以上之相當期限，催告返還」、「遲延之債
    務，以支付金錢為標的者，債權人得請求依法定利率計算之
    遲延利息，但約定利率較高，仍從其約定利率」，民法第47
    8 條、第233 條第1 項分別定有明文。查兩造間之消費借貸
    關係確實存在，而被告又未能舉證其已清償，則原告依消費
    借貸之法律關係，以支付命令之送達為催告之表示，被告則
    於94年9 月13收受支付命令後迄今仍未給付，是原告依消費
    借貸之法律關係，請求上訴人給付2,660,000 元，及自準備
    書狀繕本送達翌日即94年12月13日起至清償日止，按年息5
    ％計算之法定遲延利息，即有理由，應予准許。
八、本件兩造均陳明願供擔保請准為假執行或免為假執行之宣告
    ，經核均無不合，爰分別酌定相當之擔保金額准許之。
九、結論：原告之訴為有理由，依民事訴訟法第78條，第390 條
    第2 項、第392 條，判決如主文。
中    華    民    國    95    年    10    月    2     日
                  民事第七庭  審判長法  官  林玉心
                                    法  官  柯盛益
                                    法  官  林勇如
正本係照原本作成。
如不服本判決，應於送達後20日內，向本院提出上訴狀並表明上
訴理由，如於本判決宣示後送達前提起上訴者，應於判決送達後
10日內補提上訴理由書（須附繕本）。
中    華    民    國    95    年    10    月    2     日
                                    書記官  吳韻芳


司法院資訊處製作；財團法人民間司法改革基金會備份。
